【裁判字號】    99,重訴,51
【裁判日期】    990817
【裁判案由】    毒品危害防制條例等
【裁判全文】
臺灣桃園地方法院刑事判決              99年度重訴字第51號
公  訴  人  臺灣桃園地方法院檢察署檢察官
被      告  乙○○
指定辯護人  本院公設辯護人陳瑞明
被      告  丙○○
選任辯護人  羅美鈴律師
上列被告因毒品危害防制條例等案件，經檢察官提起公訴（99年
度偵字第13733 號），本院判決如下：
    主  文
乙○○、丙○○共同運輸第一級毒品，乙○○處有期徒刑拾伍年
；丙○○處有期徒刑柒年捌月。扣案第一級毒品海洛因（淨重肆
仟壹佰零玖點玖公克，驗餘淨重肆仟壹佰零捌點捌貳公克，純
度百分之捌拾肆點玖捌，純質淨重仟肆佰玖拾貳點陸貳公克）
沒收銷燬之，扣案包裝上開毒品之外包裝塑膠袋拾柒個（空包裝
總重佰柒拾壹點貳公克）、束腹帶貳條、護膝肆付、膠帶貳個
、台灣大哥大SIM 卡壹張、現金新臺幣肆仟元等，均沒收之。
    事  實
一、乙○○、丙○○二人均明知海洛因係屬毒品危害防制條例第
    2 條第2 項第1 款規定之第一級毒品，未經主管機關許可，
    不得運輸、持有，且經行政院依懲治走私條例第2 條第4 項
    授權公告為「管制物品項目及其數額」甲類第四級之管制進
    出口物品，未經許可不得私運進口。詎乙○○於民國98年12
    月底赴柬埔寨旅遊，結識自稱柬埔寨華僑綽號「阿嘉」之真
    實姓名年籍不詳成年男子後，雙方即多次以電子郵件聯絡，
    因「阿嘉」表示若願意協助運輸違禁品入台可獲取利潤，詳
    情待至柬埔寨當地再談等語，乙○○竟為經濟利益所誘，主
    動邀請不知前情之友人丙○○赴柬埔寨吳哥窟地區旅遊，2
    人於99年5 月18日抵達柬埔寨後數日，「阿嘉」即與2 人碰
    面，並表示若願代為運輸第一級毒品海洛因返臺，每人可獲
    取新臺幣（下同）30萬元之利潤，丙○○乍聞固表達拒絕之
    意，惟末因乙○○多次以其罹有小兒麻痺，尋覓工作不易失
    業已久，生活陷入困頓，亟需籌措資金，若丙○○願參與運
    輸毒品計畫，則可各取得30萬元，始足茲購買計程車維持生
    計等理由動之以情而終表同意，2 人遂與「阿嘉」共同基於
    自柬埔寨地區私運管制物品進入我國境內及運輸第一級毒品
    海洛因之犯意聯絡，於99年5 月22日上午8 時許，在柬埔寨
    當地某飯店內，由「阿嘉」將其自不詳處以不詳方式取得之
    第一級毒品海洛因（淨重4109.93 公克，純度百分之84.98
    ，純質淨重3492.62 公克）以17個包裝袋（空包裝總重371.
    2 公克）分裝後，分別以束腹帶、護腰及膠帶等物將上開藏
    有第一級毒品海洛因之塑膠包裝袋綑綁於乙○○及丙○○之
    腰部及腿部，並將現金4000元及台灣大哥大SIM 卡1 張交付
    予乙○○，以作為抵台後之車資及聯絡之工具。旋乙○○、
    丙○○即於當日下午自柬埔寨吳哥窟地區搭乘復興航空公司
    編號GE-6002 號班機，而在下午4 時許返抵臺灣桃園國際機
    場，而運輸、私運第一級毒品海洛因入境。惟乙○○、丙○
    ○通關時因行跡可疑，為財政部臺北關稅局人員攔檢查獲，
    並當場扣得綑綁於乙○○腹部和大腿之第一級毒品海洛因9
    包（淨重2032.96 公克，驗餘淨重2032.58 公克，純度84.9
    8%，純質淨重1727.61 公克，空包裝總重180.75公克）；綑
    綁於丙○○腹部和小腿之第一級毒品海洛因8 包（淨重2076
    .97 公克，驗餘淨重2076.24 公克，純度84.98%，純質淨重
    1765.01 公克）、束腹帶2 條、護膝4 付、膠帶2 個、台灣
    大哥大SIM 卡1 張及現金4000元。
二、案經法務部調查局桃園縣調查站移送臺灣桃園地方法院檢察
    署檢察官偵查起訴。
    理  由
壹、證據能力部分：
一、按被告之自白，非出於強暴、脅迫、利誘、詐欺、疲勞訊問
    、違法羈押或其他不正之方法，且與事實相符者，得為證據
    ，刑事訴訟法第156 條第1 項定有明文。本案被告乙○○、
    丙○○於警詢、偵查及本院審判時均自白有本案之犯罪行為
    ，其於本院審理中，亦均不爭執其自白具任意性，核諸本件
    扣案毒品及卷附法務部調查局鑑定書等文件，其自白與事實
    相符，依上開規定，被告乙○○、丙○○之自白有證據能力
    。
二、按被告以外之人於審判外之言詞或書面陳述，除法律有規定
    者外，不得作為證據。又被告以外之人於審判外之陳述，雖
    不符前4 條之規定，而經當事人於審判程序同意作為證據，
    法院審酌該言詞陳述或書面陳述作成時之情況，認為適當者
    ，亦得為證據。當事人、代理人或辯護人於法院調查證據時
    ，知有第159 條第1 項不得為證據之情形，而未於言詞辯論
    終結前聲明異議者，視為有前項同意，刑事訴訟法第159 條
    第1 項、第159 條之5 分別定有明文。該條立法意旨在於傳
    聞證據未經當事人之反對詰問予以核實，原則上先予排除，
    惟若當事人已放棄反對詰問權，於審判程序中表明同意該等
    傳聞證據可作為證據；或於言詞辯論終結前未聲明異議，基
    於尊重當事人對傳聞證據之處分權，及證據資料愈豐富，愈
    有助於真實發見之理念，且強化言詞辯論主義，使訴訟程序
    得以順暢進行，上開傳聞證據亦均具有證據能力。另共同被
    告對於其他共同被告之案件而言，為被告以外之第三人，本
    質上屬於證人，本案共同被告乙○○、丙○○於警詢中所為
    證述，雖亦屬傳聞證據，惟渠等及渠等之辯護人就彼此以共
    同被告身分於警詢時所為之供述，於本院準備程序中，對證
    據能力一節均表示無意見，且未於本案言詞辯論終結前聲明
    異議，乃被告二人既係基於渠等之自由意志為陳述，是其對
    有關其他共同被告犯行之陳述，自均得引為證據而有證據能
    力。至本案共同被告乙○○、丙○○於偵查中具結所為證述
    （有結文2 紙附於偵查卷可稽），係檢察官依法訊問，復無
    其他事證足資認定其於檢察官訊問時有受違法取供情事，並
    無特別不可信之情況，依刑事訴訟法第159 條之1 第2 項之
    規定，亦有證據能力。
三、卷附乙○○、丙○○護照影本、法務部調查局桃園縣調查站
    扣押筆錄暨扣押物品目錄表、法務部入出境查詢資料、財政
    部台北關稅局99年5 月22日北稽檢移字第0990109473、0990
    109474號函及蒐證照片等文件，性質上分別為公務員職務上
    製作之證明文書、紀錄文書，復各無刑事訴訟法第159 條之
    4 第1 款所定顯有不可信之情況，且無證據證明係公務員違
    背法定程序所取得，依法均有證據能力。又卷附法務部調查
    局濫用藥物實驗室99年6 月15日調科壹字第09923013150 、
    00000000000 號鑑定書各1 份，性質上雖亦為被告以外之人
    於審判外之書面陳述，依據前開規定，屬於傳聞證據，惟該
    項證據係檢察官依刑事訴訟法第208 條第1 項之規定所為，
    依同法第159 條第1 項規定屬傳聞之例外，亦有證據能力。
四、扣案之第一級毒品海洛因17包（淨重4109.93 公克，驗餘淨
    重純度百分之84.98 ，純質淨重3492.62 公克，空包裝總重
    371.2 公克）、束腹帶2 條、護膝4 付、膠帶2 個、台灣大
    哥大SIM 卡1 張及現金4000元，均係公務員依法定程序搜索
    、扣押所取得，且與本案有直接關聯性，是認前揭扣案物亦
    有證據能力。
貳、實體部分：
一、上開犯罪事實，業據被告乙○○、丙○○於警詢、偵查及本
    院審理中坦承不諱，且有被告2 人護照影本各1 份、法務部
    入出境查詢資料、財政部台北關稅局99年5 月22日北稽檢移
    字第0990109473、0990109474號函及蒐證照片、法務部調查
    局桃園縣調查站扣押筆錄暨扣押物品目錄表等在卷可稽及如
    前所述扣案之物品在案可佐。而扣案白色粉末17包經送驗結
    果，確為第一級毒品海洛因（淨重4109.93 公克，驗餘淨重
    4108.82 公克，純度百分之84.98 ，純質淨重3492.62 公克
    ，空包裝總重371.2 公克），此有法務部調查局濫用藥物實
    驗室99年6 月15日調科壹字第09923013150 、00000000000
    號鑑定書各1 份在卷可證，據此足認被告乙○○、丙○○等
    前開具任意性之之自白與事實相符，應堪採信，乙○○、丙
    ○○均確實有於上開時間自柬埔寨吳哥窟地區搭乘班機返國
    將第一級毒品海洛因運輸走私進入國內之事實至明。
二、按海洛因係屬毒品危害防制條例第2 條第2 項第1 款之第一
    級毒品，亦屬行政院依據懲治走私條例第2 條第3 項所頒訂
    「管制物品項目及其數額」之公告甲項第4 款所列之管制進
    出口物品。核被告乙○○、丙○○上開所為，係犯毒品危害
    防制條例第4 條第1 項之運輸第一級毒品罪及懲治走私條例
    第2 條第1 項之私運管制物品進口罪。本件被告乙○○、丙
    ○○、「阿嘉」間，就上開犯行，有犯意聯絡及行為分擔，
    俱為共同正犯。被告2 人運輸第一級毒品海洛因前後持有第
    一級毒品海洛因之低度行為，為運輸之高度行為所吸收，均
    不另論罪，又被告2 人所為運輸第一級毒品及私運管制物品
    進口犯行，均係以一行為觸犯數構成要件不同之罪名，為想
    像競合犯，依刑法第55條之規定，均應從一較重之毒品危害
    防制條例第4 條第1 項運輸第一級毒品罪論處。被告乙○○
    、丙○○自警詢、偵查迄於本院審理時，均自白犯罪，均應
    依毒品危害防制條例第17條第2 項規定，減輕其刑。又查，
    我國立法者有鑑於毒品氾濫，危害國人心靈、身體健康甚巨
    ，而在毒品危害防制條例第4 條第1 項規定中，對運輸第一
    級毒品罪科處法定本刑為死刑或無期徒刑之重刑，然運輸毒
    品在現實上有首謀、附從甚至交通之別，運輸之毒品亦有數
    量、重量、純度之分，個案中甚至有犯罪動機、犯罪手段等
    差別，如不分案情，一律量處死刑或無期徒刑，幾無視作案
    情節以量處恰當刑期之轉圜空間，而與憲法上比例原則有違
    ，本件被告丙○○固參與本件犯行，惟其於出境前並不知悉
    運輸第一級毒品之計畫，而在柬埔寨當地又係因其友人即同
    案被告乙○○一再以其罹有小兒麻痺，尋覓工作不易失業已
    久，生活陷入困頓，亟需籌措資金，若丙○○願參與運輸毒
    品計畫，則可各取得30萬元，始足茲購買計程車維持生計等
    理由動之以情而終表同意，此業據共同被告乙○○於警詢、
    偵訊及本院審理中供述明確，而其於本案發生前，在台有穩
    定工作及收入，並有相當金額之存款，此亦有新視波有線電
    視股份有限公司服務證明書、請假卡、被告丙○○設於玉山
    銀行永安分行存摺影本在卷可稽，亦足認被告丙○○陳述其
    係出於幫助身體行動不便之友人籌措資金之動機而犯本件犯
    行等語，非屬無據，再本件被告丙○○係單純負責運輸毒品
    入台，毒品入台後之處置係由被告乙○○負責，此亦據被告
    乙○○坦承，顯與基於首謀地位策劃以獲取暴利之人所涉犯
    罪情節較屬輕微，又運輸之毒品雖非少量，惟未流入市面前
    即為警查獲，依其客觀犯行與主觀之惡性加以考量，即使宣
    告經毒品危害防制條例第17條第2 項規定酌減後之法定刑度
    ，猶嫌過重，尚有可憫恕之餘地，應依刑法第59條之規定再
    遞減其刑。爰審酌被告2 人正值青壯年，身強力壯，不思以
    正當管道工作以謀生，卻因貪念而以上開方式運輸第一級毒
    品入境，參酌扣案之毒品數量非少，助長毒品氾濫，戕害國
    民身心健康，危害社會秩序甚鉅，暨衡及被告乙○○、丙○
    ○於本次運毒分工上，參與運毒之程度及分工，佐以被告2
    人於警詢、偵查及本院審理中均始終坦認犯行，表達悔悟，
    犯後態度良好，暨酌以本案尚未取得全部約定報酬，及其犯
    罪之動機、目的、手段、智識程度及犯罪所生之危害等一切
    情狀，分別量處如主文所示之刑，以茲懲戒。
三、按沒收為從刑之一種，應隨主刑宣告。又共同正犯因相互間
    利用他方之行為，以遂行其犯意之實現，本於責任共同之原
    則，共同正犯應對所參與犯罪之全部事實負責，有關從刑之
    沒收部分，雖他共同正犯所得之物，亦應於其本身所處主刑
    之後，併為沒收之諭知（最高法院92年度台上字第7050號判
    決可資參照）。經查：（一）扣案之第一級毒品海洛因（淨
    重4109.93 公克，驗餘淨重4108.82 公克，純度百分之84.9
    8 ，純質淨重3492.62 公克）係屬查獲之第一級毒品，不問
    屬於犯人與否，應依毒品危害防制條例第18條第1 項前段規
    定諭知沒收銷燬。（二）包裝第一級毒品海洛因所用之包裝
    袋17個（空包裝總重371.2 公克），為共犯所有用於包裹毒
    品，防止毒品逸漏，以便於運輸、私運進入我國境內之用，
    且法務部調查局鑑定時既將該包裝之塑膠袋與海洛因分別秤
    重，有上開鑑定書可佐，業如前述，足認與扣案之海洛因並
    無不可析離之關係，另扣案之束腹帶2 條、護膝4 付、膠帶
    2 個、台灣大哥大SIM 卡1 張及現金4000元，均為共犯「阿
    嘉」所有，供本件運輸毒品所使用之工具，此據被告乙○○
    敘明在卷，均應依同條例第19條第1 項前段規定宣告沒收，
    因前開物品均已扣案，並無不能沒收之情形，自無再予諭知
    如全部或一部不能沒收時，追徵其價額或以財產抵償之必要
    。（三）又按毒品危害防制條例第19條第1 項固規定「犯第
    四條至第九條、第十二條、第十三條或第十四條第一項、第
    二項之罪者，其供犯罪所用或因犯罪所得之財物，均沒收之
    ，如全部或一部不能沒收時，追徵其價額或以其財產抵償之
    」，惟該條並無如同條例第18條第1 項所定「不問屬於犯人
    與否，沒收之」之明文，自屬相對沒收主義之立法，是其應
    沒收之物，應以屬被告所有者為限（最高法院92年度臺上字
    第5227號、95年度臺上字第305 號判決意旨參照），被告乙
    ○○、丙○○自承運輸第一級毒品海洛因成功後可分得之報
    酬部分，因尚未實際取得，即難認已屬被告2 人所有之物，
    自無從就此為沒收追繳之諭知，附此敘明。
四、又本件被告乙○○固另稱伊於被告丙○○遭海關人員攔查後
    ，即主動向海關官員表示伊與被告丙○○同行，身上亦綑綁
    海洛因等語，而證人即財政部台北關稅局稽查員甲○○於本
    院審理中固證稱：「99年5 月22日下午4 點30分左右，我們
    在海關綠線台執勤的時候，發現有洪姓旅客跟柯姓旅客通關
    ，柯姓旅客走在前面，洪姓旅客走在後面，我看到他們神情
    緊張，行李又很簡單，較為可疑，所以當洪姓旅客通關時將
    他攔查，經過技巧性觸摸發現他身上有綑綁異物，我們就把
    他帶到綠線台後面有一個簡易的搜身室，發現他有綑綁護腰
    和護腿，我懷疑他可能攜帶毒品，就詢問他身上的是什麼東
    西，他跟我說因受傷所以有包紮，因為我們之前有查獲相同
    案例就是身上有藏毒，所以我問完之後，我們就請他往我們
    辦公室去做進一步的搜身及檢查，還沒有進去的時候，就看
    到乙○○由桃勤班長陪同在綠線台後面簡易搜身室那裡等待
    ，我們就詢問班長是否跟洪姓旅客同行，班長說對，他們是
    一起的，接下來我們就將他們兩個人一起帶到海關的辦公室
    裡面，就開始進行進一步地搜身，進去的時候，我們已經有
    問他們是否有帶毒品，兩位旅客有坦承他們有帶毒品。」等
    語，惟按海關緝私條例第16條之1 規定：海關執行緝私，發
    現有犯罪嫌疑者，應立即依法移送主管機關處理，財政部台
    北關稅局並無偵查犯罪之職權，自非偵查機關，被告向該機
    關人員坦承犯罪，尚難認係向偵查機關自首犯罪（最高法院
    99年度台上字第2541號判決參照），又本件嗣由財政部台北
    關稅局通知法務部調查局桃園縣調查站人員，則該站既已發
    覺其犯罪，被告乙○○、丙○○於該站應詢時自白犯罪，即
    與自首要件不符，附此敘明。
據上論斷，應依刑事訴訟法第299 條第1 項前段，毒品危害防制
條例第4 條第1 項、第17條第2 項、第18條第1 項前段、第19條
第1 項，懲治走私條例第2 條第1 項、第11條，刑法第11條、第
28條、第55條、第59條，判決如主文。
本案經檢察官吳美文到庭執行職務。
中    華    民    國    99    年    8     月    17    日
                  刑事第五庭  審判長法  官  潘政宏
                                    法  官  江春瑩
                                    法  官  張詠晶
以上正本證明與原本無異。
如不服本判決應於收受本判決後10日內向本院提出上訴書狀，並
應敘述具體理由，如未敘述上訴理由者，應於上訴期間屆滿後20
日內補提理由書狀於本院（均須按他造當事人之人數附繕本）「
切勿逕送上級法院」。
                                    書記官  王峻宏
中    華    民    國    99    年    8     月    18    日
附錄本案論罪科刑依據之法條：
毒品危害防制條例第4條第1項
製造、運輸、販賣第一級毒品者，處死刑或無期徒刑；處無期徒
刑者，得併科新臺幣2 千萬元以下罰金。
懲治走私條例第2條第1項
私運管制物品進口、出口逾公告數額者，處7 年以下有期徒刑，
得併科新臺幣3 百萬元以下罰金。

司法院資訊處製作；財團法人民間司法改革基金會備份。
